【裁判字號】    99,簡上,39
【裁判日期】    990729
【裁判案由】    給付補償費等
【裁判全文】
臺灣彰化地方法院民事判決  99年度簡上字第39號
上  訴  人  乙○○
訴訟代理人  甲○○
被  上訴人  中華電信股份有限公司彰化營業處
法定代理人  丙○○
訴訟代理人  林欣屏律師
上列當事人間請求給付補償費等事件，上訴人對於民國99年2 月
2日本院彰化簡易庭98年度彰簡字第448號第一審判決提起上訴，
本院於民國99年7 月15日言詞辯論終結，判決如下：
    主      文
上訴駁回。
第二審訴訟費用由上訴人負擔。
    事實及理由
一、上訴人起訴主張：
（一）上訴人於民國（下同）93年3 月18日以買賣為登記原因取
      得坐落於彰化縣二水鄉○○段407 地號土地（下稱系爭土
      地），惟被上訴人未事先通知上訴人，復未經上訴人及主
      管機關之同意，擅自於系爭土地之地下埋設電信線路及挖
      掘地面，建築「有電信標示之圓形及方形人孔蓋設施」設
      施，依交通部公路總局受理挖掘公路作業程序手冊、申請
      挖掘公路注意事項第23條規定：挖掘公路施工時，如涉及
      私有土地產權問題「應即停止挖掘」，由申請單位負責協
      調解決後再行施工，不得以路權管理單位已許可挖掘而推
      諉或侵犯私權。被上訴人明知系爭土地為私人所有，施工
      埋設地下配電管線工程，卻未依上開挖掘公路作業手冊，
      申請挖掘公路注意事項第23條之規定，於涉及私有土地產
      權問題時，停止挖掘，由申請單位負責協調解決後再行施
      工，明顯違反「申請挖掘公路注意事項」之規定；且被上
      訴人挖掘之初既有侵害之故意，則屬權利濫用，顯然不足
      以受相關規範之保護。被上訴人無權占用系爭土地，上訴
      人自得請求被上訴人將系爭土地上之人孔蓋及連接管線拆
      除，並回復原狀。
（二）依電信法第32條規定，被上訴人使用系爭土地，應付與相
      當之補償。參酌最高行政法院96年判字第1324號判決之意
      旨「營業人在市有土地，埋設輸油管線，應繳納土地使用
      補償金。」，及公路用地使用費徵收辦法第4 條之規定：
      「使用費費率按各縣（市）平均公告地價百分之5 金額為
      基準，並依設施物使用係數、個數或投影面積或長度、設
      置方式、使用時間及使用情形，按年度徵收之。但縣、鄉
      道使用費之收費計算基準，縣（市）政府得經該級民意機
      關同意後，調整附表一至附表三之使用係數；其調整後之
      使用係數不得低於原訂使用係數，且不得高於原訂使用係
      數之1.2 倍。前項縣（市）平均公告地價未達當年期全國
      平均公告地價者，以當年期全國平均公告地價百分之5 金
      額為基準。」可知，國家機關得自行訂定規範，要求使用
      者繳交使用費，然身為公家機關之被上訴人卻以強凌弱、
      占盡人民之便宜，拒付使用費，顯屬差別待遇。再電信法
      於47年間之立法意旨，係規範居電信業獨占地位之電信局
      ，而非犧牲他人之權益，以成全電信業者之利益。再者，
      現今時空轉移，電信業者已為民營公司，而當該民營公司
      既以獲利為目的經營事業時，基於衡平原則、誠實信用原
      則及使用者付費之前提原則，應類推適用公路用地使用費
      徵收辦法第4 條規定，使用費費率按各縣( 市) 平均公告
      地價百分之5 金額為基準，並依設施物使用係數、個數或
      投影面積或長度、設置方式、使用時間及使用情形，按年
      度補償之。另按土地法第97條第1 項之規定，城市地方房
      屋之租金，以不超過土地及建築物申報總價年息10％為最
      上限，茲以公有土地被占用請求給付使用補償金計算之實
      務案例及折衷作法，以年息5 ％作為計算之基準。查系爭
      土地自93年起迄今之申報地價均為每平方公尺新臺幣（下
      同）2,000 元，目前公告現值則為每平方公尺7,000 元，
      被上訴人實際占用面積如田中地政事務所98年11月30日土
      地複丈成果圖（下稱附圖）所示，相關電信線路貫穿整筆
      土地總長度為99.5公尺，其所設置有電信標示之方型人孔
      蓋寬度為0.56公尺，占用面積為56平方公尺（計算式：99
      .5×0.56＝55.72 ），占用期間自93年3 月18日起至98年
      8 月18日止，合計共4 年5 個月，則上訴人得請求被上訴
      人補償之金額為24,609元〔55.72 ×2,000 ×（4 ＋5 ÷
      12）×5%＝24,609元〕等語。並聲明：1.被上訴人應將坐
      落系爭土地如附圖所示編號D 、E 、F 、G 之人孔蓋及A
      至H 之連接管線拆除，並將該土地回復原狀返還上訴人。
      2.被上訴人應給付上訴人24,609元，及自起訴狀送達之日
      起至清償日止，按年息5%計算之利息。
（三）於本院補稱：
    1.依當時電信法舊法第23條規定，不需經所有人或主管機關
      同意，有權使用系爭土地設置人孔蓋或地下管線之情形，
      限於電信事業之架空、地下、水底線路及公用電話得擇宜
      建設，並不包括設置人孔蓋在內，是原判決據此駁回上訴
      人所為「被上訴人應將坐落系爭土地上之人孔蓋及連接管
      線拆除，並將系爭土地回復原狀後返還上訴人」之請求，
      顯然違反民法第773 條之規定。
    2.原判決認電信法第32條第1 項所謂之「補償」不具對價性
      質，而以有實際損失為必要，惟基於情事變更原則，昔日
      以公共利益為先決考量之電信事業為國營事業，現已成為
      營利事業，以獲取利益為目的；況被上訴人對其他有線電
      信業者尚得收取附掛線路之費用，如此形成被上訴人可以
      一方面憑藉電信法第32條之規定，占有他人土地而無須付
      費與土地所有人，另一方面卻得對其他有線電信業者收取
      附掛線路費用之不公平現象；更抹煞85年修正公佈之電信
      法第32條第1 項刪除免付地價或租費之相關規定。
    3.使用他人土地，可獲得相當於租金之利益，為社會通常之
      觀念，然相對會造成土地所有人相當於租金之損害。被上
      訴人埋設地下管線而成為使用系爭土地之人，自堪認上訴
      人因此受有損害，原判決駁回上訴人補償金之請求，有適
      用衡平原則規定之不當。
    4.參照大法官會議第440 號解釋意旨，利用他人土地乃屬妨
      害他人權利，縱有法令依據，亦難認為無須負擔補償金。
      另依共同管道法第14條之規定，共同管道系統如因工程之
      必要，需穿越私有土地之地下時，應以協議方式予以補償
      ，而現行電信法第32條並未明定第一類電信業者得無償使
      用他人土地，免付地租或租金，亦未排斥共同管道法之適
      用，故本件情形亦應得類推適用共同管道法第14條。
二、被上訴人抗辯：
（一）被上訴人為電信法規範之第一類電信公司，於82年1 月21
      日在彰化縣二水鄉○○路下方埋設電信線路、設有人孔蓋
      設施，該電信線路並經過系爭土地下方。依彰化縣二水鄉
      公所98年11月5 日二鄉建字第0980012054號函所示，系爭
      土地早於69年4 月22日發布都市計畫時即編定為道路用地
      ，且何時闢建、養護及為公眾通行乙節，均因年代久遠無
      從查考。另由系爭土地地籍圖就坐落於相鄰土地二水鄉○
      ○段406之4地號上之建物門牌，於83年間即編為「文明路
      96號」可知，上訴人於93年3 月18日購買系爭土地前，系
      爭土地早已編列為都市計畫區○○市區道路，此為上訴人
      所自承，並供道路使用而由彰化縣二水鄉公所負責修築、
      改善及養護，且上訴人購買系爭土地時，被上訴人之電信
      線路及人孔蓋等相關管線設施早已存於「文明路」下方長
      達10年。而依被上訴人改制前「員林電信局」職掌之公文
      書觀之，系爭電信線路設施早於82年1 月21日即已存在，
      被上訴人係於85年7 月1 日由交通部電信總局營運部門改
      制成立，此為眾所皆知之事實，故被上訴人前身為交通部
      電信總局而屬行政機關，82年間員林電信局職務上所掌管
      之電信線路圖，乃為行政機關因公務上所掌管之公文書，
      依民事訴訟法第355 條第1 項規定，如未能提出具體確切
      之反證，即應推定為真正。被上訴人在上訴人購買系爭土
      地前，已在系爭土地下方埋設電線管線及置有人孔蓋等電
      信設施，而被上訴人乃屬電信法規定之第一類電信事業，
      依被上訴人埋設系爭電信線路行為時有效之電信法第23條
      規定（該規定係於66年施行，後於85年修正改列為32條第
      1 項規定），上訴人依法有權使用系爭道路埋設管線，不
      以得地方政府、土地所有人同意為必要，況上訴人當時根
      本非系爭土地之所有權人，何來同意之權利。且上訴人於
      知悉系爭土地為道路使用，並存有人孔蓋設施及電信線路
      之情形下，仍同意購買，實不得請求拆遷與補償，亦無保
      護必要。又被上訴人於上訴人購買土地後，並無任何挖掘
      土地之行為，而二水鄉○○路非屬交通部公路總局管轄之
      道路，亦無「交通部公路總局受理挖掘作業手冊」之適用
      。復系爭土地屬道路用地並作為道路使用達數10年，此為
      上訴人所不爭執，上訴人對於系爭土地之使用收益已受有
      高度之限制，上訴人要求拆除人孔蓋等設置，對其顯無任
      何利益可言。反觀，上訴人請求拆除人孔蓋等設置，除將
      支出大筆遷移工程費用、修復道路費、以及重新設置費用
      外，並將造成文明路上之電信通訊於施工期間中斷而無法
      使用，影響公共利益甚鉅，故上訴人之請求除造成利益輕
      重失衡外，並有違反誠實信用原則。被上訴人實係依電信
      法規定，選擇以損害最小方式即於道路下方埋設電信管線
      ，若任由上訴人主張回復原狀，將影響附近居民之電信權
      益，嚴重損及公共利益，實不應准許。況查，系爭土地屬
      道路用地並作為道路使用達數10年，此為上訴人所不爭執
      ，上訴人對於系爭土地之使用收益原已受有高度之限制，
      上訴人要求拆除人孔蓋設置，對其顯無任何利益可言，故
      上訴人之請求除造成利益輕重失衡外，並有違反誠實信用
      原則，顯屬無據。
（二）按電信法於85年修正後迄今，關於電信線路及終端設備等
      設施，因通過私人土地或建築物時，均規定以「致發生實
      際損失者」，始生補償義務，而本件上訴人並未受有何實
      際之損失，故不得請求任何補償。另上訴人雖主張應類推
      適用「公路用地使用費徵收辦法」，請求被上訴人給付補
      償等語，惟按類推適用，係就法律未規定之事項，比附援
      引與其性質相類似之規定，加以適用，為基於平等原則及
      社會通念以填補法律漏洞的方法，倘無法律漏洞，自不生
      類推適用而補充之問題（最高法院95年臺上字第2309號民
      事判決意旨參照）。經查「公路用地使用費徵收辦法」已
      明白規定徵收機關為交通部委任之機關、縣（市）政府或
      其委託之地（鎮、市）公所，且屬公法關係。而本案上訴
      人並非道路主管機關，未依法負有規劃、修建及養護公路
      之責，復係依私法關係請求補償，二者性質、規範要件迥
      不相同，自不得類推適用、比附援引，上訴人所為請求，
      亦屬無據。至上訴人主張補償費計算方式之部分，因被上
      訴人並無任何之補償義務，且其計算方式亦有違誤，故不
      足採等語置辯。並聲明：1.上訴人之訴駁回。2.如受不利
      判決，願供擔保請准宣告免為假執行。
（三）於本院補稱：
    1.依被上訴人埋設系爭電信線路行為時有效之電信法第23條
      規定：「電信事業之架空、地下、水底線路及公用電話得
      擇宜建設，免付地價或租費。但因必須通過私人土地或建
      築物確有實際損失者，應由電信機構付與相當之補償。」
      （按該規定係於66年施行，後於85年修正改列為32條第1
      項規定）。另按現行有效之電信法第2 條第3 款規定：「
      本法用詞定義如下：…(3)、管線基礎設施：指為建設電信
      網路所需之架空、地下或水底線路、電信引進線、電信用
      戶設備線路、及各項電信傳輸線路所需之管道、人孔、手
      孔、塔臺、電桿、配線架、機房及其他附屬或相關設施。
      」，故前開行為時有效之電信法第23條規定所指之「電信
      線路」，參酌現行電信法第2 條第3 款之定義後，應係屬
      「管線基礎設施」，即除線路外，並包括電信引進線、電
      信用戶設備線路、及各項電信傳輸線路所需之管道、人孔
      、手孔、塔臺、電桿、配線架、機房及其他附屬或相關設
      施等，始可達成電信線路所須具備之傳輸功能。準此，被
      上訴人依行為時有效之電信法規定，就一般電信管線及電
      信傳輸線路所需之管道、人孔等相關設施之工程，本得無
      償擇宜建設，不以有土地所有權人、其他管理機關之同意
      為必要，上訴人所稱：依本件行為時有效之電信法第23條
      規定，僅限於「線路」而不包括「人孔蓋」等語，顯對電
      信線路之範圍有所誤解，並無足採。
    2.次按電信法於85年修正後迄今，關於電信線路及終端設備
      等設施，因通過私人土地或建築物時，均規定以「致發生
      實際實失者」，始生補償義務，此觀現行有效之電信法第
      32條第1 項規定：「第一類電信事業或公設專用電信設置
      機關因設置管線基礎設施及終端設備之需要，得使用公、
      私有之土地、建築物。…其因使用土地或建築物致發生實
      際損失者，應付與相當之補償。但應擇其對土地及建築物
      之管理機關、所有人、占有人或使用人損害最少之處所及
      方法為之。」即明。再按，臺灣高等法院高雄分院97年度
      上易字第281 號、高雄地方法院98年度鳳簡字第802 號等
      相關民事判決，均已明白肯認電信法第32條第1 項所謂之
      「補償」，不具對價性質，而以有損害為必要。故上開電
      信法第32條第1 項後段所稱之實際損失，應係指積極、有
      形之損害，如房屋因搭設電纜而遭毀損，或土地上農作物
      、改良物因而受破壞等為限。而所謂「受有租金之損害」
      ，應係指於設置之前，依照法令或預定計畫欲出租、使用
      不動產，因設置無法使用之情形而言。準此，電信法既明
      文規定須發生實際損失始生補償義務，即不得逸脫法律文
      義任意解釋為包括相當租金之損害金，此亦為原審判決所
      肯認，本件上訴人既無任何實際損失，自不得依電信法第
      32條第1 項規定請求損害賠償。至上訴人另主張本案有情
      事變更原則之適用乙節，查本案兩造並無任何契約或債權
      、債務關係，亦無情事變更之情形，實無民法第227 之2
      條關於情事變更原則之適用，上訴人據此主張原審判決有
      所不當，違反衡平原則云云，顯屬無據。
    3.上訴人雖提出本院98年度斗小字第81號小額民事判決，主
      張其得請求損害賠償云云。然前揭判決之基礎事實乃係電
      業者臺灣電力公司為鋪設排水溝工程，於上訴人購買系爭
      土地後，始於94年11月10日在該土地上埋設配電地下管線
      ；相較於本件上訴人於93年買受系爭土地時，管線已埋設
      於系爭土地下方，此為上訴人所事先明知，實有所不同，
      自無適用於本件之餘地。
    4.大法官會議第440 號解釋係認：「國家機關依法行使公權
      力致人民之財產遭受損失，若逾其社會責任所應忍受之範
      圍，形成個人之特別犧牲者，國家應予合理補償」，故補
      償義務人為國家機關。然本件被上訴人係營利事業，並非
      國家機關，自無該解釋文之適用，灼然至明。又共同管道
      法第14條第1 項係規範「共同管道系統」之情形，始有所
      謂「以協議方式補償」之適用，而參以共同管道法第2 條
      第1 款之「共同管道」，乃係指用於容納2 種以上公共設
      施管線之構造物，及其排水、通風、照明、通訊、電力或
      有關安全監視（測）系統等之各種設施，本件涉及者僅係
      被上訴人之電信線路，並非前述用於容納2 種以上公共設
      施管線之「共同管道」，故本件自無共同管道法第14條第
      1 項之適用。上訴人主張依共同管道法規定，得請求被上
      訴人補償等語，顯有誤會。
三、原審審酌兩造提出之攻擊防禦方法後，判決上訴人之訴駁回
    。上訴人不服提起上訴，於本院聲明：1.原判決廢棄。2.被
    上訴人應將坐落系爭土地如附圖所示編號D、E、F、G之人孔
    蓋及A至H之連接管線拆除，並將該土地回復原狀返還上訴人
    。3.被上訴人應給付上訴人24,609元，及自起訴狀送達之日
    起至清償日止，按年息5%計算之利息。4.第一、二審訴訟費
    用由被上訴人負擔。被上訴人則於本院答辯聲明：1.上訴駁
    回。2.上訴費用由上訴人負擔。
四、兩造不爭執之事項：
（一）依彰化縣二水鄉公所98年11月5 日二鄉建字第0980012054
      號函所示，系爭土地早於69年4 月22日發布都市計畫時即
      編定為道路用地，且何時闢建、養護及為公眾通行乙節，
      均因年代久遠無從查考。
（二）被上訴人為電信法規範之第一類電信公司，82年1 月21日
      於彰化縣二水鄉○○路下方設有如附圖所示D 、E 、F 、
      G 點之四方形人孔蓋設施及A 至H 之電信線路。
（三）坐落於相鄰土地二水鄉○○段406-4 地號上之建物門牌，
      於83年間即編為「文明路96號」，系爭土地於83年前即編
      為「文明路」，並作為道路使用。
（四）上訴人於93年3 月18日購買系爭土地時，被上訴人之電信
      線路及人孔蓋等相關管線設施早已存於「文明路」下方長
      達10年。
五、得心證之理由：
（一）查系爭土地係上訴人於93年3 月18日取得所有權，被上訴
      人為第一類電信事業，其於82年1 月21日在彰化縣二水鄉
      ○○路之系爭土地設有如附圖所示編號D 、E 、F 、G 之
      人孔蓋及A-B-C-D-E-F-G-H 各點連接之地下管線等事實，
      有系爭土地登記謄本、地籍圖謄本、員林電信局電信線路
      圖、彰化縣二水鄉公所98年11月5 日二鄉建字第09800120
      54號函、鄰地建物所有權狀影本附卷可稽（見原審卷第7
      、8 、36-39 頁），並經原審會同兩造及彰化縣田中地政
      事務所人員履勘測量，分別製有勘驗筆錄及複丈成果圖為
      憑（見原審卷第45-48 頁），且為兩造所不爭執（見本院
      卷第96頁），應堪認為真實。
（二）上訴人主張被上訴人在系爭土地上設置人孔蓋及管線，無
      權占有系爭土地之事實，為被上訴人所否認，辯稱：該人
      孔蓋及管線係於82年1 月21日在彰化縣二水鄉○○路下方
      埋設，依當時電信法第23條規定，上訴人依法有權使用系
      爭道路埋設管線，不以得地方政府、土地所有人同意為必
      要等語。經查，本件被上訴人電信設施使用之地點為彰化
      縣二水鄉○○路，業經原審勘驗無訛（見原審卷第45、46
      頁）；而系爭土地於69年4 月22日發布都市計畫時即編定
      為道路用地，何時闢建、養護及為公眾通行乙節，均因年
      代久遠無從查考，系爭土地已開闢為文明路，且供公眾通
      行使用多年等情，有彰化縣二水鄉公所98年11月5 日二鄉
      建字第0980012054號函及99年3 月22日二鄉建字第099000
      2435號函附卷可按（見原審卷第37頁、本院卷第58頁）；
      復參以位於鄰地（同段406 之4 地號）上建物（同段169
      建號）所有權狀記載、地籍圖謄本之位置，與該建物係於
      83年11月20日建築完成，其門牌為文明路96號乙情（見原
      審卷第39頁），堪認系爭土地於83年11月20日前已開闢為
      文明路無訛，被上訴人主張其於82年1 月21日即於系爭土
      地下方埋設電信設備、設有人孔蓋等情，乃屬有據。
（三）惟按當時電信法第23條規定：「電信事業之架空、地下、
      水底線路及公用電話得擇宜建設，免付地價或租費。但因
      必須通過私人土地或建築物確有實際損失者，應由電信機
      構付與相當之補償。其工程鉅大者，應經所有人或占有人
      之同意；如有不同意時，由地方政府裁決之。」，而本件
      被上訴人在系爭土地之道路部分設置人孔蓋及地下管線，
      並非鉅大工程，應可認定，故被上訴人辯稱：其依當時法
      令，不須經土地所有權人或主管機關之同意，即有權使用
      系爭土地、設置人孔蓋及地下管線等語，應為可取。上訴
      人自始並未證明被上訴人係於上訴人取得系爭土地所有權
      後，始在系爭土地施工設置前開電信設施；且依彰化縣二
      水鄉公所98年9 月30日二鄉建字第0980010174號函函文所
      載：「經本所查閱84年迄今之承辦案件清冊，尚無本所核
      予該公司（即被上訴人）申請挖掘文明路埋設電信管線資
      料…」等語（見原審卷第66頁），足徵被上訴人自上訴人
      93 年3月18日買受系爭土地迄今，並無增設電信設備之情
      形。被上訴人所辯於系爭土地設置地下管線及人孔蓋，核
      與上開電信法之規定相符，亦屬於法有據，上訴人主張被
      上訴人無權占有使用系爭土地云云，尚無可採。另按現行
      電信法第2 條第3 款規定：「本法用詞定義如下：…(3)、
      管線基礎設施：指為建設電信網路所需之架空、地下或水
      底線路、電信引進線、電信用戶設備線路、及各項電信傳
      輸線路所需之管道、人孔、手孔、塔臺、電桿、配線架、
      機房及其他附屬或相關設施。」，故前開行為時有效之電
      信法第23條規定所指之「電信線路」，即屬現行電信法第
      2 條第3 款所指之「管線基礎設施」，應可認定，即除線
      路外，並包括電信引進線、電信用戶設備線路、及各項電
      信傳輸線路所需之管道、人孔、手孔、塔臺、電桿、配線
      架、機房及其他附屬或相關設施等，始可達成電信線路所
      須具備之傳輸功能，故本件上訴人主張電信法第23條所規
      定之情形不包含設置人孔蓋在內云云，同屬無據。
（四）再電信業依電信法第32條第1 項後段之規定，於設置管線
      基礎設施，而使用公、私有土地時，若發生「實際損失」
      者，應付與相當之補償。而電信服務為現代社會不可或缺
      之要素，且電信固定設備之基礎建設亦為經濟發展、民生
      建設所賴以為繫之重要公共設施，故電信法為增進絕大多
      數需要電信服務國民之公共福利，方才特許電信業可以於
      必要範圍內，使用、通過他人不動產，以建設電信基礎設
      施。承上之規定，電信業使用他人之不動產設置電信基礎
      設施，原則上係採無償主義，亦即不必給付任何使用之對
      價，除非有造成「實際損失」，方才予以補償。又參以民
      法第779 條、第786 條、第787 條、第788 條、第792 條
      條文中「所受之損害」之用語，與電信法第32條第1 項後
      段之「實際損失」用語不同，故上開電信法第32條第1 項
      後段之「實際損失」，所稱之「損失」，應係指「積極、
      有形之損害」，如：房屋因搭設電纜而遭毀損、土地上作
      物、改良物因而受破壞、或於設置電信基礎設施之前，依
      照法令或預定計劃欲出租、使用不動產，惟因設置電信基
      礎設施而無法使用不動產之情形而言。經查，系爭土地於
      上訴人購買前即已供作文明路之道路使用，業如上述，上
      訴人就系爭土地所有權之行使本即受有為公眾使用之限制
      ，而一般道路提供公用之使用目的，除供公眾一般通行外
      ，尚可作為埋設地下管線之用甚明，故上訴人無法支配使
      用系爭土地並非因被上訴人鋪設地下管線所造成甚明，且
      上訴人復未能證明其因被上訴人設置電信管線之行為，而
      受有何實際之損失（如：預先計畫出租系爭土地，卻因被
      上訴人事後設置電信管線，而受有租金之損害等），其依
      電信法第32條第1 項規定，請求被上訴人給付補償金即屬
      無據，要非可取。
（五）復按電信法第1 條規定：為健全電信發展，增進公共福利
      ，保障通信安全及維護使用者權益，特制定本法；本法未
      規定者，依其他法律之規定。是身為第一類電信事業之被
      上訴人，如因設置管線基礎設施之需要，有使用土地而需
      給付補償金之必要時，電信法即有優先於其他法律而適用
      之效力。而大法官會議第440 號解釋，乃針對行政機關使
      用既成道路之地下部分所為之解釋，與本件係電信業者使
      用既成道路地下部分之情形有別，即令電信業者應與行政
      機關負相同之責任，然電信業者使用私有土地若未造成土
      地所有權人之實際損害，亦無從依照電信法第32條第1 項
      之規定，請求相當之補償。是上訴人主張依大法官會議第
      440 號解釋意旨，被上訴人應給付上訴人補償金云云，並
      無可採。又查「公路用地使用費徵收辦法」已明白規定徵
      收機關為交通部委任之機關、縣（市）政府或其委託之地
      （鎮、市）公所，且屬公法關係；而本件之上訴人並非道
      路主管機關，未依法負有規劃、修建及養護公路之責，且
      今係依私法關係請求被上訴人補償，故二者性質、規範要
      件迥不相同，自不得類推適用、比附援引而為主張。另共
      同管道法第14條第1 項係規範「共同管道系統」之情形，
      始有所謂「以協議方式補償」之適用，而參以共同管道法
      第2 條第1 款之「共同管道」，乃係指用於容納2 種以上
      公共設施管線之構造物，及其排水、通風、照明、通訊、
      電力或有關安全監視（測）系統等之各種設施而言，本件
      涉及者僅係被上訴人之電信線路，並非前述用於容納2 種
      以上公共設施管線之「共同管道」，故本件亦無共同管道
      法第14條第1 項之適用。至上訴人主張本案有情事變更原
      則之適用、被上訴人股利盈餘甚鉅等節，查本案兩造並無
      任何契約或債權、債務關係，亦無情事變更之情形，實無
      民法第227 之2 條關於情事變更原則之適用，且被上訴人
      之股利盈餘多寡係其經營成效優劣之顯示，衡情均與本件
      被上訴人需否給付補償費無涉，上訴人據之主張原審判決
      有所不當，違反衡平原則云云，均屬無據。
六、綜上所述，被上訴人依電信法第32條規定，於系爭土地設置
    電信線管線及人孔蓋等電信設備，係屬於法有據，上訴人請
    求被上訴人將系爭土地上如附圖所示編號D 、E 、F 、G 之
    人孔蓋及A 至H 之連接管線拆除，並將該土地回復原狀返還
    上訴人，為無理由，應予駁回。又上訴人亦未舉證其實際損
    失，故上訴人依電信法第32條請求被上訴人補償相當租金之
    損害，亦屬無據，不應准許。原審為上訴人敗訴之判決，並
    無不合，上訴意旨指摘原判決不當，求予廢棄改判，為無理
    由，應予駁回。
七、本件事證已臻明確，兩造其餘攻擊防禦方法及舉證，對判決
    之結果已不生影響，即無一一論述必要，附此敘明。
八、據上論結，本件上訴為無理由，爰依民事訴訟法第436條之1
    第3 項、第463 條、第449 條第1 項、第78條，判決如主文                         1
    。
中    華    民    國    99    年    7     月    29    日
                民事第三庭      審判長法  官  羅培昌
                                      法  官  尚安雅
                                      法  官  林秉暉
以上正本係照原本作成。
不得上訴。
中    華    民    國    99    年    8     月    2     日
                                      書記官  廖春慧
附圖：彰化縣田中地政事務所98年11月30日土地複丈成果圖
                        1

司法院資訊處製作；財團法人民間司法改革基金會備份。
